【裁判字號】    90,上易,41
【裁判日期】    900214
【裁判案由】    賭博等
【裁判全文】
臺灣高等法院臺中分院刑事判決                        九十年度上易字第四一號
    上  訴  人  臺灣台中地方法院檢察署檢察官
    被      告  乙○○
右上訴人因被告賭博等案件，不服台灣台中地方法院八十九年度易字第三二四五號中
華民國八十九年十一月十七日第一審判決（起訴案號：台灣台中地方法院檢察署八十
九年度偵字第一三七八九號），提起上訴，本院判決如左：
      主  文
原判決撤銷。
乙○○以賭博為常業，處有期徒刑伍月，如易科罰金以佰元折算壹日。扣案之賭博
性電動機具「小瑪琍」肆台（含ＩＣ板肆片）、「滿天五星」貳台（含ＩＣ板貳片）
、「麻將」貳台（含ＩＣ板貳片）、「迷你列車」壹台（含ＩＣ板壹片）、賭資新台
幣伍萬參仟元肆佰壹拾元及帳冊壹本，均沒收。
    事    實
一、乙○○基於以賭博營利為常業之犯意，自民國八十九年六月底起，未依電子遊戲
    場業管理條例規定辦理營利事業登記，以每月新台幣（下同）一萬二千元之代價
    ，向位於台中市○區○○○路七三０巷二三號一樓「生活便利商店」某不詳年籍
    之負責人王小姐（聲請書誤載為係乙○○所經營，至該負責人涉嫌幫助賭博部分
    ，應由檢察官另行處理）承租該商店內一間小房間之公眾得出入之場所，擺設賭
    博性電子遊戲機具「小瑪琍」四台（含ＩＣ板四片）、「滿天五星」二台（含Ｉ
    Ｃ板二片）、「麻將」二台（含ＩＣ板二片）及「迷你列車」一台（含ＩＣ板一
    片），而提供該等機具與不特定之賭客對賭財物，並以之為常業，恃以維生。乙
    ○○與賭客對賭之方式為：賭客依每十元開十分至一百分不等之比例，將現金交
    予乙○○依上開比例開啟電動機具之分數，而後由賭客操縱機具之控制鈕進行對
    賭，賭客如押中，會獲得電動倍數不等分數。嗣結算時，再按照機具所顯示之累
    計分數，以同一比例向乙○○兌換現金，然賭客如未押中，分數即由電動機具沒
    入，賭資亦悉數歸乙○○所有，以此射倖方式賭博財物。迄於同年八月九日上午
    十一時三十五分許，在上址為警查獲，並當場扣得乙○○所有之賭博性電動機具
    「小瑪琍」四台（含ＩＣ板四片）、「滿天五星」二台（含ＩＣ板二片）、「麻
    將」二台（含ＩＣ板二片）、「迷你列車」一台（含ＩＣ板一片）、電動機具內
    之賭資五萬三千四百一十元及供上開賭博計分所用之帳冊一本。
二、案經台中市警察局第三分局訴請臺灣臺中地方法院檢察署檢察官聲請以簡易判決
    處刑，經本院台中簡易庭認為不宜逕以簡易判決處刑，而改適用通常程序審判。
    理    由
一、上開犯罪事實，業據被告乙○○於警局、檢察官偵查中及本院審理中供承不諱，
    並有現場照片三幀、查扣賭博性電動玩具暫存保管條及扣案之賭博性電動機具「
    小瑪琍」四台（含ＩＣ板四片）、「滿天五星」二台（含ＩＣ板二片）、「麻將
    」二台（含ＩＣ板二片）、「迷你列車」一台（含ＩＣ板一片）、電動機具內之
    賭資五萬三千四百一十元及供上開賭博記分所用之帳冊一本可資佐證，足證被告
    上開自白，與事實相符。本件事證已臻明確，被告上開犯行，可以認定。
二、查被告乙○○擺設賭博性電動機具之處所，應屬公眾得出入之場所。又刑法上所
    謂之常業犯，係指反覆以同類之行為為目的之社會活動之職業性犯罪而言，亦即
    恃犯罪以維生，縱令同時兼操其他職業，仍無礙其為常業犯罪，最高法院八十二
    年度台上字第二０七一號著有判例。再查被告乙○○既自承其係為供生活所需，
    甫擺設上開賭博性電動機具，供賭客與賭博性電動機具對賭財物，而其經營上開
    場所已有二月餘，且設置之賭博性電動機具復達九臺，顯見被告乙○○確係賭博
    以營生，亦即以經營賭博性電動機具為常業，而與不特定之賭客對賭財物，恃以
    牟利營生，核犯刑法第二百六十七條之常業賭博罪。檢察官認被告係刑法第二百
    六十六條第一項之普通賭博罪，起訴法條尚有未洽，應予變更。又被告擺設電動
    賭博機具，藉以營利，自係經營電子遊戲場業者，被告未依電子遊戲場業管理例
    規定辦理營利事業登記，擅自經營電子遊戲場業，違反該條例第十五條之規定，
    核犯該條例第二十二條之罪。被告所犯上開二罪，有方法結果之牽連關係，應從
    較重之常業賭博罪處斷。原審認被告係擺設電動賭博機具供人賭博，非屬供人暫
    時娛樂或益智者，不成立上開條第二十二條之罪，用法尚有未洽。檢察官上訴意
    旨，略以被告之行為應成立電子遊戲場業管理條例第二十二條之罪，原審判決認
    被告之行為不成立該條例第二十二條之罪，難謂妥適，指摘原審判決不當，為有
    理由，應將原審判決撤銷，由本院自為判決。爰審酌被告乙○○經營賭博性電動
    機具之規模不大，經營時間不長，尚未對社會造成嚴重危害及其犯罪之動機、目
    的、犯後尚能供認犯行，態度堪稱良好等一切情狀，量處如主文所示之刑，並諭
    知易科罰金之折算標準。至扣案之賭博性電動機具「小瑪琍」四台（含ＩＣ板四
    片）、「滿天五星」二台（含ＩＣ板二片）、「麻將」二台（含ＩＣ板二片）及
    「迷你列車」一台（含ＩＣ板一片），係被告乙○○所有，供當場賭博之器具；
    而賭資五萬三千四百一十元，係被告乙○○所有，自賭博機具中查獲之財物等情
    ，業據被告供承在卷，均應依刑法第二百六十六條第二項之規定，宣告沒收。另
    帳冊一本，係被告乙○○所有，供其為賭博犯行時，記載賭客所累計之分數所用
    ，亦據被告供承在卷，應依刑法第三十八條第一項第二款之規定，宣告沒收。
據上論斷，應依刑事訴訟法第三百六十九條第一項前段、第三百六十四條、第二百九
十九條第一項前段、第三百條，電子遊戲場業管理條例第二十二條、刑法第十一條前
段、第二百六十七條、第二百六十六條第二項、第五十五條、第四十一條、第三十八
條第一項第二款，罰金罰鍰提高標準條例第一條前段、第二條，判決如主文。
本案經檢察官甲○○到庭執行職務。
中      華      民      國    九  十      年     二       月    十四    日
                              臺灣高等法院臺中分院刑事第九庭
                                    審判長法  官  陳  筱  珮
                                          法  官  康  應  龍
                                          法  官  趙  春  碧
右正本證明與原本無異。
不得上訴。
                                          書記官  陳  文  琴
中      華      民      國    九  十      年     二       月    十六    日
                                                                        Ｋ


司法院資訊處製作；財團法人民間司法改革基金會備份。
